臺灣臺中地方法院刑事判決　　　　　　　94年度易字第1448號
公　訴　人　臺灣臺中地方法院檢察署檢察官
被　　　告　庚○○
　　　　　　　　　　　86
選任辯護人　陳明發律師
被　　　告　丁○○
　　　　　　戊○○
上二人共同
選任辯護人　吳瑞堯律師
　　　　　　康文毅律師
上列被告因竊佔案件，經檢察官提起公訴（九十四年度偵字第九
七七、七五九○號），本院判決如下：
    主    文
庚○○、丁○○、戊○○均無罪。
    理　　由
一、公訴意旨略以：被告庚○○、丁○○、戊○○三人共同意圖
    為自己不法利益之犯意聯絡，明知原屬案外人鉅唐實業股份
    有限公司（下稱鉅唐公司）所有坐落於臺中市○○區○○路
    八七號地下二樓作為停車位使用之房地，於民國九十三年三
    月十七日，已為告訴人龍星昇亞太資產管理股份有限公司（
    下稱龍星昇公司）向本院拍定取得所有權，竟於九十三年四
    月二十八日下午一時許，於告訴人派員前往該處，向原管領
    使用人竑穗興業有限公司（下稱竑穗公司）接收該處不動產
    約一個半小時之後，由被告庚○○出面僭稱已承租該處，而
    竊佔該處之不動產，旋即自九十三年五月起以出租停車位之
    方式供不特定人停放車輛，並與被告丁○○、戊○○等人，
    共同收受出租該處停車位之不法利益，嗣經告訴人屢次要求
    返還，仍置之不理，案經告訴人訴請偵辦，因認被告三人均
    涉有刑法第三百二十條第二項之竊佔罪嫌云云。
二、按犯罪事實應依證據認定之，無證據不得認定犯罪事實；又
    不能證明被告犯罪者，應諭知無罪之判決，刑事訴訟法第一
    百五十四條第二項、第三百零一條第一項分別定有明文。次
    按所謂認定犯罪事實之證據，係指足以認定被告確有犯罪行
    為之積極證據而言，該項證據自須適合於被告犯罪事實之認
    定，始得採為斷罪之資料；又事實之認定，應憑證據，如未
    能發現相當確實證據，或證據不足以證明，自不能以推測或
    擬制之方法，以為裁判之基礎，最高法院二十九年上字第三
    一○五號、四十年臺上字第八六號判例著有明文。又按認定
    犯罪事實所憑之證據，無論係直接證據或間接證據，其為訴
    訟上之證明，須於通常一般之人均不致有所懷疑，而得確信
    其為真實之程度者，始得據為有罪之認定，倘其證明尚未達
    到此一程度，而有合理之懷疑存在，復無其他調查途徑可尋
    ，法院即應為無罪之判決，最高法院七十六年臺上字第四九
    八六號著有判例。又刑法第三百二十條第二項「竊佔他人之
    不動產」之竊佔二字，指在他人不知之間占有他人之不動產
    而言，最高法院二十四年七月民刑庭總會決議（五五）、八
    十二年度臺非字三八號判決意旨可資參照。亦即，所謂竊佔
    他人之不動產，係以基於法律上不應取得享有利益之意思，
    趁人不知之際，以和平方法，私擅佔據歸於自己或第三人支
    配之下，而侵害他人之支配權者，始克相當，且竊佔不動產
    ，必須出於故意，若行為人無此種意圖及犯意，而係出於過
    失誤會或誤認者，縱有客觀之竊佔行為，亦因欠缺主觀因素
    而不構成該罪。
三公訴人認被告庚○○、丁○○、戊○○涉有上開罪嫌，無非
　　以告訴人龍星昇公司指訴歷歷，並有證人丙○○到庭證述明
　  確，為其主要論據，惟訊據被告三人均堅詞否認有何公訴人
    所指之犯行，被告庚○○辯稱：龍星昇公司雖在九十三年三
    月十七日承受上開作為停車場使用之房地，但拍賣時，因上
    開停車場原由竑穗公司向鉅唐公司承租，拍賣公告已註明不
    點交，而竑穗公司事後係將上開停車場交還鉅唐公司負責人
    己○○，而己○○授權其去向己○○指定之戊○○承租上開
    停車場，故其係經由租賃關係取得占有，並無竊佔等語；被
    告丁○○辯稱：其依據其父親黃宗榮與鉅唐公司所簽立之投
    資合約書、增補契約，向鉅唐公司之己○○主張權利，其不
    知道上開停車場業由龍星昇公司承受，竑穗公司於九十三年
    四月三十日租約到期後，係直接將上開停車場交接給鉅唐公
    司之己○○，嗣庚○○繼受鉅唐公司對上開停車場之占有，
    而與其所指派之代表戊○○就上開停車場簽訂停車場之租約
    ，縱無合法之占有權源，亦僅屬所有權人得否訴請搬遷之單
    純民事糾紛，並非竊佔等語；被告戊○○辯稱：其是丁○○
    之助理，代表丁○○與己○○談上開停車場租賃之事，但後
    來己○○叫其找庚○○談，所以其係與庚○○訂立租賃契約
    ，庚○○在九十三年四月二十八日有對其說龍星昇公司有派
    人來點交，但其認為點交程序須透過法院，如果有民事糾紛
    ，要循民事途徑解決，其絕非擅自占用龍星昇公司所有之不
    動產等語。
四、經查：
（一）坐落臺中市○○區○○路八七號地下二樓作為停車場使用
      之房地，經告訴人於九十二年四月二十五日向本院聲請拍
      賣，並於拍賣公告上註明不點交，告訴人於九十三年三月
      十七日第二次拍賣無人應買後，即聲明承受，並經本院核
      發不動產權利移轉證書，經告訴人於九十三年四月六日領
      取而取得所有權之事實，業經本院調取本院九十二年度執
      寅字第一六九七一號民事執行卷宗核閱屬實，是告訴人業
      於九十三年四月六日取得上開停車場之所有權，應堪認定
      。
（二）惟告訴人於九十三年四月二十八日下午派員進駐上開停車
      場後，被告庚○○隨即出面主張其有權利，而要求告訴人
      所指派之人員離開停車場等情，業經被告庚○○於本院審
      理時坦承不諱，並為被告丁○○、戊○○所不爭執，且被
      告庚○○於本院審理時復以證人身分證述：其於九十三年
      四月二十八日買燈管回來時，龍星昇公司的丙○○跟保全
　　　公司的人來，當時停車場還是竑穗公司在經營，那時丙○○跟其談，說他們拍賣已經得標了，並出示法院拍賣的資
　　　料給其看，警察到場後，說這是民事糾紛就離開，過沒多
　　　久警察打電話叫其過去派出所製作筆錄，其去警局回來之
　　　後，發現竑穗公司的小姐被他們趕走了，龍星昇公司的保
　　　全人員駐進收費亭，其就請保全人員出來，因為現在已經
　　　由其等管理了，且其打電話到竑穗公司時，竑穗公司說他
　　　們雇用的小姐嚇到了，那時其就請管理公司的乙○○來，
　　　要求乙○○請龍星昇公司的保全公司人員出來，因為收費
　　　亭裡面還有竑穗公司的錢等情明確，足見被告庚○○於九
　　　十三年四月二十八日佔用上開停車場時，並非在告訴人不
  　　知之間占有甚明。
（三）參以證人丙○○即告訴人員工於本院審理時到庭證述：其
      於九十三年四月二十八日下午一時許，帶同公司所指派之
　　　保全主管一名、保全員二名到上開停車場現場，會同警員
　　　、竑穗公司職員及該房地之大樓管理室人員進行交接，當
  　　時並無發生爭執，其接管後約一個半小時，庚○○到現場
      說這是他們的停車場而產生糾紛，通知警察到場後，員警
      要求大家到派出所製作筆錄，其依警員指示到警局，但庚○○沒有到警局，在警局時，其接到派駐在現場之保全公
      司主管打來的電話，說庚○○控制在停車場哨所的警衛，
      不讓其公司的保全人員管理，庚○○還向保全員說「如果
      要站在旁邊看也可以」等語綦詳，核與其於九十四年四月
      十四日偵訊時指述：「我們是所有權人，我們要進駐前，
      有通知管委會及竑穗公司，當時跟他們表示我們是所有權
      人，於四月二十八日接管時有何安派出所的接管紀錄，但
　　　被告他們於當日知悉後，就將我們保全人員趕走」，及其
　　　於九十三年六月十五日所遞陳情書第四、五、六點亦陳述
　　　；九十三年四月二十八日當日約下午一時許，其偕同國聯
　　　保全員二名，主管洪戎宏及臺中市第六分局何安派出所員
　　　警二名，至上開停車場接管，並知會桂冠歐洲社區管理委
　　　員會，當日接管妥善後約下午二時許，突然有非法分子阻
　　　撓、強占，先有一名不願具名之男子表示其公司有權利，
　　　並自稱其受公司指示派來接管，其請該男子提示權利文件
　　　，但該男子未予理會，並與自稱蔡先生者，在停車場咆哮
　　　，斥責其無權接管，其覺恐懼，報警處理，轄區警員到場
　　　後，指示到警局說明，但該男子及自稱蔡先生者未依警指
　　　示到警局說明，竟趁隙夥同五名共謀男子到停車場，對其
　　　公司派駐之管理人員威嚇，其由警局趕赴現場後，對方人
　　　多並出言恐嚇，使管理人員心生畏懼而讓出崗哨等情相符
　　　，益徵被告庚○○於九十三年四月二十八日下午，係在告
　　　訴人指派之保全人員在場的情況下，取得停車場之占有，
　　　而告訴人指派之保全員，就上開停車場而言，係基於告訴
　　　人之授權而為事實上管領，屬於告訴人之占有輔助人，從
　　　而，被告庚○○自非在告訴人不知之情況下，私擅佔據歸
　　　於告訴人支配之不動產無訛。
（四）再者，證人己○○本於鉅唐公司負責人之身分，於九十三
      年二、三月間，將上開停車場之經營權，移轉予被告丁○○，被告丁○○即基於鉅唐公司之授權，於九十三年三月
      間，指派被告戊○○，與被告庚○○即證人己○○指定之
      代表，訂立上開停車場之租賃契約，約定自九十三年五月
      一日起每月租金新臺幣（下同）十五萬元之租賃事宜等情
      ，業據證人己○○於本院審理時到院結證屬實，並核與被
      告庚○○、丁○○、戊○○以證人身分所為之證述情節相
      符，而被告庚○○於九十三年四月二十八日起所為占有上
      開停車場之行為，既與竊佔罪之構成要件不符，已如前述
      ，則被告丁○○、戊○○自九十三年五月一日起收取被告
      庚○○所給付每月租金十五萬元之行為，即難遽認其等亦
      有竊佔之犯行。
五、綜上所述，被告庚○○、丁○○、戊○○占有上開停車場之
    行為，既係在告訴人明知之情況下所為，並非趁告訴人不知
    之際，私擅佔據上開停車場，是縱被告三人在明知告訴人已
    取得上開停車場所有權的情況下，仍予以逕行占有使用之行
    為，甚屬可議，然被告三人所為，揆諸上開說明及判例意旨
    ，尚與刑法第三百二十條第二項竊佔罪之構成要件有間。此
    外，復查無其他積極證據，足以證明被告三人涉犯刑法第三
    百二十條第二項之竊佔罪，既不能證明被告三人犯罪，自應
    諭知被告三人無罪之判決。
六、至於被告庚○○、丁○○、戊○○於九十三年四月二十八日
    下午，在證人丙○○已出具上開停車場之不動產權利移轉證
    書後，仍拒絕告訴人所派之人員接管上開停車場，其行為是
    否構成犯罪，自應由檢察官另行偵查。
據上論斷，應依刑事訴訟法第三百零一條第一項，判決如主文。
本案經檢察官甲○○到庭執行職務
中　　華　　民　　國　　94　　年　　12　　月　　8 　　日
                  刑事第一庭  審判長法  官  李平勳
                                    法  官  許惠瑜
                                    法  官  周瑞芬
上正本證明與原本無異。
如不服本判決，應於送達後十日內向本院提出上訴狀（須附繕本
），上訴於臺灣高等法院臺中分院。
中　　華　　民　　國　　94　　年　　12　　月　　8 　　日
                                    書記官  何俞瑩
